臺灣板橋地方法院交通事件裁定　　　　100年度交聲字第562號
原處分機關　交通部公路總局臺北區監理所板橋監理站
聲明異議人　呂永聰
即受處分人
上列受處分人因違反道路交通管理處罰條例案件，不服交通部公
路總局臺北區監理所板橋監理站所為之中華民國（下同）96年5
月17日板監裁字裁41-AEV430042號、41-AEV430048號與96年9 月
12日板監裁字裁41-A4K909077號等參處分（原舉發通知單號：北
市警交字第AEV430042 號、北市警交字第AEV430048 號、北市警
交大字第A4K909077 號），均聲明異議，本院裁定如下：
    主  文
異議均駁回。
    理  由
一、按受處分人不服第8 條主管機關所為之處罰，得於接到裁決
    書之翌日起20日內，並得依法扣除在途期間，向管轄地方法
    院聲明異議，道路交通管理處罰條例第87條第1 項及道路交
    通案件處理辦法第12條分別定有明文。而道路交通異議案件
    ，當事人非居住於處罰機關所在之鄉、鎮、市（包括縣轄市
    、省轄市及院轄市）者，但居住於受理聲明異議案件法院之
    管轄區域者，依本標準第2 條第1 款中之地方法院在途期間
    欄所載日數扣除在途期間，法院訴訟當事人在途期間標準第
    4 條第1 項第1 款第2 目亦規定甚明。此為交通異議事件之
    程序規定，為聲明異議之合法要件，是受處分人聲明異議，
    自須合於此項程序規定，法院始得受理並為實質上審查。又
    按法院受理有關交通事件，準用刑事訴訟法之規定；刑事訴
    訟法規定之期間，其計算依民法規定，道路交通管理處罰條
    例第89條前段、刑事訴訟法第65條亦有明文。再，處理違反
    道路交通管理事件，有關文書送達之程序，依行政程序法之
    規定；送達由郵政機關送達者，以一般郵遞方式為之，以郵
    務人員為送達人，並準用依民事訴訟法施行法第3 條訂定之
    郵政機關送達訴訟文書實施辦法。而參照行政程序法第72條
    、第73條之規定，交通監理機關對應受裁罰之受處分人所為
    之裁決文書，應向其住居所、事務所或營業所為郵寄送達，
    又文書內容對人民權利義務有重大影響者，應為掛號；再於
    應送達處所不獲會晤應受送達人時，得將文書付與有辨別事
    理能力之同居人、受雇人或應送達處所之接收郵件人員，此
    觀諸違反道路交通管理事件統一裁罰基準及處理細則第5 條
    、行政程序法第68條及該法第72條第1 項、第73條第1 項等
    規定自明。從而，受處分人如不服該裁決，自應於收受裁決
    之翌日起20日內向管轄地方法院聲明異議；如受處分人非居
    住於處罰機關所在之鄉、鎮、市（包括縣轄市、省轄市及院
    轄市）者，但居住於受理聲明異議案件法院之管轄區域，得
    依法院訴訟當事人在途期間標準第2 條第1 款中之地方法院
    在途期間欄所載日數扣除其在途期間。末按，交通法庭認聲
    明異議不合法律上之程式且無從補正，或其異議權已經喪失
    者，應以裁定駁回之，觀諸道路交通管理處罰條例第89條後
    段授權司法院會同行政院訂定之道路交通事件處理辦法第17
    條規定甚明。故受處分人自應於上開規定之期間內向法院聲
    明異議，倘受處分人逾期方提起異議，即於法不合，法院應
    予裁定駁回。
二、經查：
(一)、本件受處分人呂永聰指陳不服原處分機關所為之3 交通裁決
    ，其舉發、裁決與送達相關歷程，茲說明如下：
    (1)、受處分人駕乘車牌號碼ARC-878 號普通重型機車，於96
        年1 月4 日12時18分許，行經臺北市○○區○○路1 號
        即藝術大學前之路口時，有為臺北市政府警察局北投分
        局關渡派出所員警當場攔查，並填製北市警交字第AEV4
        30042 號、北市警交字第AEV430048 號之舉發違反道路
        交通管理事件通知單共2 紙，舉發受處分人有闖越紅燈
        行駛與駕駛執照業經註銷仍駕車（禁駛）等2 違規事實
        。案經移請原處分機關辦理，嗣原處分機關以受處分人
        未依限到案辦理或提出不服申述，且逾越應到案期限60
        日以上，乃於96年5 月17日，作成板監裁字裁41-AEV43
        0042號【闖紅燈】、41-AEV430048號【無照駕駛】之違
        反道路交通事件裁決書，而依裁決時之道路交通管理處
        罰條例第53條第1 項、第21條第1 項第1 款等規定，逕
        行裁處受處分人各罰鍰新臺幣（下同）4,500 元、9,60
        0 元。上開2 裁決書，有為原處分機關交付郵務機關向
        受處分人呂永聰於應受前揭裁罰時查得之住所地址即「
        臺北縣板橋市○○路○ 段5 號7 樓」【本院按：現改制
        為新北市板橋區，下同】以為送達，96年5 月21日送達
        上址，然未獲會晤應受送達之受處分人，同日遂將前述
        2 交通裁決文書交與前址所在且具有辨別事理能力之受
        雇人即「文化領袖大廈管理委員會」管理員收受以為補
        充送達。前情，有該舉發單、裁決書與送達證書各2 件
        均在卷可稽。
    (2)、又受處分人因駕乘車牌號碼ARC-878 號普通重型機車，
        於96年3 月19日8 時57分許，在臺北市○○○路與錦州
        街之交岔路口，為臺北市政府警察局交通警察大隊員警
        當場攔查，並填製北市警交大字第A4K909077 號舉發違
        反道路交通管理事件通知單，舉發受處分人有「機車不
        依規定兩段式左轉」之違規事實。案經移請原處分機關
        ，嗣原處分機關以受處分人未依限到案辦理或提出不服
        申述，且逾越應到案期限60日以上，乃於96年9 月12日
        ，作成板監裁字裁41-A4K909077號違反道路交通事件裁
        決書之處分，而依裁處時之道路交通管理處罰條例第48
        條第1 項第2 款與該條例第63條等規定，逕行裁決受處
        分人罰鍰1,800 元、記違規點數1 點。上開裁決書，為
        原處分機關交付郵務機關向受處分人於應受前揭裁罰時
        查得之住所地址即「臺北縣板橋市○○路○ 段5 號7 樓
        」以為送達，96年9 月14日送達上址，然未獲會晤應受
        送達之受處分人，同日將前開裁決書交與前址所在且具
        有辨別事理能力之受雇人即「文化領袖大廈管理委員會
        」管理員收受而為補充送達。上情，亦有該舉發單、裁
        決書與送達證書各1 件均在卷可稽。
(二)、次查，受處分人於前述3 交通裁決文書皆合法送達後之97年
    5 月9 日，始就如上舉發各違規行為，向原處分機關均提出
    不服申述，其稱以：前開3 交通違規事實舉發有誤等語；原
    處分機關乃依其所陳情詞，再向原舉發員警職配之臺北市政
    府警察局北投分局、臺北市政府警察局交通警察大隊均更行
    查證結果，依上述各舉發機關分別函復有關首開3 件交通違
    規事實舉發歷程之說明意旨，仍認定受處分人各違規行為之
    事證皆屬明確，仍均依法裁罰。受處分人嗣於100 年2 月18
    日，方對於旨揭3 交通違規裁決，向原處分機關提出本案聲
    明異議狀，並均聲明其不服意旨係謂：伊於96年1 月4 日
    騎機車行經北投區○○路時，為警員攔路，說伊闖紅燈，其
    實當時並未變紅燈，警員為業績，常對小市民吹毛求疵，且
    沒收伊的行照和駕照，並一下子開2 張罰單，伊覺得委屈，
    與之理論無效，後來曾親至關渡派出所與警員之主管溝通，
    其認同伊的一些想法，但如今未銷案，故提出異議，請法官
    撤銷罰單。縱使要罰，也不要罰得過重；伊於96年3 月19
    日騎機車行經建國北路時，為警員攔路說伊違規，伊感到錯
    愕與不服，與之理論，後經申訴無效，故提出異議，並希望
    警員不要只會吹毛求疵，找百姓麻煩。縱使要罰，也不要以
    最高額罰款等云云。
(三)、承上，可以悉明者，乃受處分人呂永聰對於其有前述分別為
    警攔停稽查並填單舉發各交通違規，嗣由原處分機關逕行裁
    罰，其有於97年5 月9 日就上開3 違規舉發事項均提出不服
    申述，經原處分機關再予查處後仍認定違規事證均明確，皆
    應依法裁罰等客觀經歷情節，均是認在卷，然僅在爭執其究
    竟有無員警填單舉發旨開3 交通違規事實而已。
(四)、惟查，本案受處分人指陳不服之96年5 月14日板監裁字裁41
    -AEV430042號、41-AEV430048號等2 交通事件裁決書，係於
    96年5 月21日經合法補充送達在案；又其不服之96年9 月12
    日板監裁字裁41-A4K909077號交通事件裁決書，則於96年9
    月14日經合法補充送達在案。其次，徵諸本案100 年2 月18
    日聲明異議狀所示，受處分人自行陳明其居住地係「臺北縣
    板橋市○○路○ 段5 號7 樓」乙址，此與原處分機關於作出
    旨揭裁罰時，職權查知應受處分之行為人即異議人呂永聰之
    住所地事項，互核均屬合致，有本院卷附之聲明異議狀、裁
    決書與送達證書可證。再，參酌本院職權查列受處分人之個
    人基本資料查詢結果表所示，亦記明其係於93年12月16日遷
    入上揭住所地址，現仍為其住所地一節（見本院卷）。是據
    上述，堪認前揭「臺北縣板橋市○○路○ 段5 號7 樓」乙址
    ，確係受處分人關於首開3 交通違規事實應受裁處時之實際
    居住地，且為其可得收受本案各裁決文書之處所，自為明確
    。
(五)、綜前論旨，本案受處分人之住所地為「臺北縣板橋市○○路
    ○ 段5 號7 樓」，且為其實質居住所在處一節，已詳如上說
    明；而原處分機關所在之辦公處所，則係臺北縣中和市（即
    改制後之新北市中和區○○○路○ 段116 號，是異議人之住
    所地，核與原處分機關所在地並非屬在同一市轄區，惟其仍
    居住於受理本案聲明異議之本院管轄區域內，故依司法院所
    發布之「法院訴訟當事人在途期間標準」第4 條第1 款第2
    目、第2 條第1 款等規定，受處分人提出聲明異議，其在途
    期間予以扣除2 日。準此，本件異議人不服首開3 交通裁罰
    ，欲提出聲明異議，應於原處分各在96年5 月21日、96年9
    月14日分別合法送達之翌日起算20日不變期間內為之，並得
    扣除其在途期間2 日。從而，經計算結果，其指陳不服之96
    年5 月17日板監裁字裁41-AEV430042號、41-AEV430048號共
    2 交通裁決，至遲應於96年6 月12日星期二提出聲明異議（
    均自合法補充送達效力發生之翌日即96年5 月22日計算為第
    1 日，經過聲明異議之20日不變期間，並加計在途期間2 日
    ，末日為96年6 月12日星期二，為工作日）；又其不服之96
    年9 月12日板監裁字裁41-A4K909077號交通裁決，至遲應於
    96年10月8 日星期一提出聲明異議（自合法補充送達效力發
    生之翌日即96年9 月15日計算為第1 日，經過聲明異議之20
    日不變期間，並加計在途期間2 日，末日本為96年9 月6 日
    星期六，然該日適為休息日，即應依民法第122 條規定，遞
    以該休息日之次一工作日即96年10月8 日星期一代之，而為
    聲明異議期間之末日）。質言之，異議人如不服原處分機關
    所為首開3 交通違規裁決，應分別以96年6 月12日、96年10
    月8 日各為其向本院提出聲明異議之末日。然而，本件異議
    人遲於97年5 月9 日，始向原處分機關提出不服申述，復迄
    於100 年2 月18日，方就如上各交通裁罰提出聲明異議，有
    前稱之陳述書、聲明異議狀內各所示之原處分機關收件章戳
    均在卷足憑，故受處分人所為首開不服聲明，顯然已經逾越
    旨揭聲明異議之法定不變期間。揆諸前論，受處分人對於原
    處分機關所為之96年5 月17日板監裁字裁41-AEV430042號、
    41-AEV430048號與96年9 月12日板監裁字裁41-A4K909077號
    等3 件交通裁決，向本院提出聲明異議，均為不合法，皆應
    予駁回。
(六)、另，觀之本案所述北市警交大字第A4K909077 號舉發通知單
    ，固可知悉其填單日期係記載：「96年3 月20日」，惟參酌
    同上舉發單所示，乃清楚列明受處分人呂永聰之違規時日為
    「96年3 月19日08時57分」，又於「駕駛人（或行為人）姓
    名」一欄尚加註：「（掌電攔停）」之文字，並在「收受通
    知聯者簽章」欄內明確記述：「拒簽拒收」等詞；再衡以受
    處分人同自承伊有騎乘機車行經上開時、地，有為警攔停後
    告知伊違規事實並填單舉發一情（參本院卷附100 年2 月18
    日聲明異議狀），準此，可徵前開舉發單所示填單日期原載
    為：「96年3 月20日」之部分，應係誤繕，併此敘明。
三、據上論斷，應依道路交通事件處理辦法第17條，裁定如主文
    。
中    華    民    國   100    年    3     月    31    日
                       交通法庭法  官   黎錦福
上列正本證明與原本無異。
如不服本裁定，應於裁定送達後5 日內敘明抗告理由，向本院提
出抗告狀。
                               書記官   蔡麗春
中    華    民    國   100    年    3     月    31    日